臺灣臺中地方法院民事判決　100年度訴字第1083號
原　　　告　正鎘工業股份有限公司
法定代理人　林松源
訴訟代理人　陳怡珊律師
被　　　告　劉興
　　　　　　呂學蓉
前列二人共同
訴訟代理人　康春田律師
當事人間請求清償借款事件，本院於民國100年10月25日言詞辯
論終結，判決如下：
    主    文
被告劉興應給付原告新臺幣陸拾萬元，及自民國一百年五月十日
起至清償日止，按週年利率百分之五計算之利息。
原告其餘之訴駁回。
訴訟費用由被告負擔百分之十五，餘由原告負擔。
本判決第一項，於原告以新臺幣貳拾萬元供擔保後，得假執行。
但被告劉興如以新臺幣陸拾萬元預供擔保，得免為假執行。
原告其餘假執行之聲請駁回。
    事實及理由
壹、原告主張：
一、被告劉興為與原告有業務往來之客戶，其因資金週轉需要，
    曾陸續向原告借貸下列款項：截至民國93年6月8日止，陸
    續借款計260萬元，94年1月26日借款40萬元，94年7月
    28日借款30萬元，95年8月29日借款被告60萬元，合計390
    萬元，其中95年8月29日之借款，並經被告呂學蓉共同簽立
    同面額之本票以擔保債權實現，而上開借款均未清償，迭經
    催討無效，爰依消費借貸及票據之法律關係（被告呂學蓉部
    分）提起本訴。
二、對被告抗辯之陳述：
（一）兩造間就系爭金錢往來是否為消費借貸法律關係？兩造間
      法律關係之舉證責任應由何方負擔？
      原告就兩造間消費借貸法律關係存在，業已提出交付借款
      予被告之轉帳傳票、銀行留存票據影本及被告簽發作為借
      款保證之本票等以為證明，且就其中40萬、30萬、60萬元
      部分，被告亦自承確有從原告處收受該等款項（鈞院100
      年7月19日言詞辯論筆錄第2頁第7行參照），則被告既自
      原告處領有款項，且原告業已提出原證1至5之事證說明，
      且佐以證人之說詞，應足證明原告確係基於借款之意思將
      金錢交付予被告，足認兩造間所成立者確實為消費借貸法
      律關係。被告既未否認自原告處收受系爭款項，而係抗辯
      原告交付被告之金錢非因消費借貸法律關係而生，而係有
      合作經營事業，自應由其對該抗辯之原因事實負舉證之責
      任。
（二）於原告所提出原證1（原證5）之帳冊，被告劉興簽名於其
      上之用意？
      有關原證1及原證5（即被告劉興簽名確認欠款數額之帳簿
      影本）中「至95年2/3尚欠2,600,000元劉興2/7」之記載
      ，當足認被告劉興確實曾向原告陸續借貸資金，此觀系爭
      帳簿上，有計付利息之日期、各期利息數額及扣除利息數
      額後之欠款總額，衡情若非被告劉興確實對原告負有該筆
      欠款，其何以在該帳簿上簽名？且參酌原證5帳冊記載之
      細項科目、相關借貸金額較高部分，有被告劉興開立同面
      額本票作為借款擔保及憑證。基此，上開借款、還款金額
      累積至95年2月7日被告劉興簽名之時，金額確實為260萬
      元無訛，再佐以證人呂麗麗之證言，應足認原告所提出記
      載被告劉興向原告借款紀錄之原證5為真實。
（三）關於原告所提出原證2、3、4，被告劉興、呂學蓉分別簽
      名於其上之用意？
      被告確實有於94年1月26日、94年7月28日、95年8月29日
      從原告處支領40萬、30萬、60萬元等情，業據被告於審理
      中自認在卷（卷第132頁背面），且該等傳票上之摘要欄
      甚已記載有「興昌－弘得借」、「劉興借款」等字樣，復
      經被告二人於轉帳傳票上簽名，又該筆60萬元借款有被告
      二人所共同簽發之同面額本票作為擔保，足見上開款項確
      係由被告向原告所借貸之資金無疑。另被告為經營商業之
      人，其何可能在未記錄有科目卻記載有金額之轉帳傳票上
      貿然簽名，蓋衡情而論，轉帳傳票多為紀錄資金流向之紀
      錄，於其上簽名即表示該筆款項係經由何人支領，此亦經
      證人呂麗麗到院證述明確（卷第103頁參照），若真如被
      告所稱係原告負責人要作為給付購買鍛造機台之款項，何
      不由原告直接以購買機器之名目支出即可，何以須經由被
      告於轉帳傳票上簽名，將該款項支出至被告所有之銀行帳
      戶內？被告所為辯解，與該轉帳傳票上記載之內容等，顯
      然不符。
（四）被告劉興是否有返還借款之義務？
      兩造間資金往來係因消費借貸法律關係而生，並非被告所
      陳有何經營合作關係，是原告自得本於消費借貸法律關係
      ，請求被告劉興返還借款。
（五）被告呂學蓉是否有返還借款之義務？
      就系爭60萬元借款部分，被告呂學蓉既於該60萬元之本票
      上同為發票人，依票據法第5條第2項規定，本應與被告劉
      興連帶負票據上責任。且系爭60萬元之借款係由被告劉興
      前往原告公司取款，應認被告呂學蓉簽名於系爭票據上之
      行為，係就該筆60萬元借款負連帶返還之責之意思表示。
      是原告自得本於消費借貸及連帶債務法律關係，請求被告
      呂學蓉就該筆60萬元之借款負連帶清償還之責。
三、並聲明：
（一）被告劉興應給付原告330萬元，及自起訴狀繕本送達翌日
      起至清償日止，按週年利率百分之五計算之利息。
（二）被告劉興與被告呂學蓉應連帶給付原告60萬元，及自起訴
      狀繕本送達翌日起至清償日止，按週年利率百分之五計算
      之利息。
（三）請准供擔保為假執行宣告。
貳、被告則以：
一、系爭金錢往來是否為消費借貸法律關係？舉證責任應由何方
    負擔？
（一）原告於91年間至大陸地區浙江省嘉興市秀洲工業區另設立
      原告關係企業即弘得軸承鋼球有限公司（下稱弘得公司）
      後，原告負責人林松源熱忱邀約被告劉興至秀洲工業區共
      同合作經營事業。因原告對鍛造機（大陸地區又稱自動冷
      墩機）外行，被告劉興較為熟悉、專業，雙方乃約定由原
      告提供資金給被告，透過被告購買鍛造機，再運至原告之
      弘得公司作為生產使用（系爭機器目前仍放置在弘得公司
      內使用）；復原告承諾給予被告擔任弘得公司鍛造部經理
      ，並得分紅、入股，且提供代工機會給被告，被告劉興遂
      應允前往與原告合作。職是，原告與被告劉興係屬共同合
      作經營事業之關係，非屬消費借貸關係。原告若主張兩造
      間為消費借貸關係，依舉證責任分配法則，應由原告負舉
      證之責。
（二）若兩造是借貸關係，則被告返回台灣時，理應將放置在弘
      得公司內之系爭機器運回台灣，何以被告未將系爭機器運
      回台灣，而僅被告劉興單獨一人返台（系爭機器尚留置於
      弘得公司內供其使用）？又原告主張之票款，經計算係20
      0萬元，與原告歷次主張至93年6月8日止，被告陸續向其
      借款260萬元云云，金額明顯不符，無法互相勾稽。據上
      益徵，原告主張兩造間就系爭金額為消費借貸法律關係乙
      節，均未盡積極之舉證責任。
二、關於原告所提出原證1（原證5）之帳冊，被告劉興簽名於其
    上之用意？
    系爭帳簿資料非屬法定商業帳簿資料，且係原告片面製作，
    依法欠缺證據能力。原證1之帳簿上雖有被告劉興簽名字跡
    ，惟被告劉興當時簽名其上係因原告公司負責人林松源告知
    ，為符合作帳及大陸地區嘉興當地政府查帳所需，以明資金
    流向而作此要求。況且，被告劉興簽名當時，帳簿上尚無「
    至95年2/3尚欠0000000」之字句，顯然該記載係原告事後所
    添加，故系爭帳簿內容不足以證明兩造間有0000000元之借
    貸關係存在。
三、關於原告所提出原證2、3、4，被告劉興、呂學蓉分別簽名
    於其上之用意？
    原證2、3之轉帳傳票上之金額各為40萬、30萬元，於摘要欄
    上雖均有被告劉興簽名字跡，惟上開2紙轉帳傳票上之摘要
    欄亦有記載「弘得借」之字語，顯見該40萬元及30萬元之支
    出均與弘得公司有關，故原證2、3之轉帳傳票不足證明被告
    有向原告借款上開金額。復原證4之轉帳傳票之金額60萬元
    亦為原告片面製作，且摘要欄記載「劉興借款」等字並非被
    告劉興所書寫；至於其上有被告呂學蓉之簽名字跡，係因當
    時被告劉興在大陸，經原告負責人林松源允諾，該60萬元是
    作為給付購買鍛造機台之款項，所以由被告劉興指示其配偶
    被告呂學蓉，前去向原告會計領取該金額，是時被告呂學蓉
    應原告會計要求而簽名，而在簽名當時，摘要欄尚無「劉興
    借款」之字句。基上，原告所提出之證物均不足以證明被告
    有向原告借款該60萬元。
四、被告劉興是否有返還借款之義務？
    承前所述，兩造間之資金往來係合作經營事業之故，當時原
    告公司負責人林松源透過被告劉興在台灣購買鍛造機，再運
    送至大陸供弘得公司生產使用。相對地，林松源則答應給予
    被告劉興擔任弘得公司鍛造部經理一職，並得分紅、入股等
    條件，準此，兩造間並無借貸關係存在。原告依借貸法律關
    係，向被告劉興請求返還借款，為無理由。
五、被告呂學蓉是否有返還借款之義務？
    原告應就其與被告呂學蓉間，有關60萬元部分存有借貸法律
    關係乙事盡舉證之責，惟原告迄今無法舉證證明。原告主張
    被告呂學蓉既於該60萬元之本票上同為發票人，依票據法第
    5條第2項規定，本應與被告劉興連帶負票據上責任云云，然
    該紙60萬元本票之發票日為95年8月29日，依法該票據權利
    亦已罹於3年時效而消滅。
六、並聲明：
（一）原告之訴及假執行之聲請均駁回。
（二）如受不利判決，願供擔保，請准免為假執行。
參、本係經法院會同兩造於100年10月25日行爭點整理，並以之
    為言詞辯論之基礎，結果如下：
一、不爭執事項（本院並以之為判決基礎）
（一）原告正鎘工業股份有限公司與被告劉興所經營之興昌企業
      社有業務上往來。
（二）被告劉興曾在原告所提出原證1（原證5）帳冊上及原證2
      、原證3之轉帳傳票上簽名；被告呂學蓉曾在證四之轉帳
      傳票上簽名。
（三）原告公司法定代理人曾於99年7月2日、99年9月23日向被
      告二人聲請核發支付命令，經被告提出異議，因原告未補
      繳裁判費而經本院駁回。
二、爭執之事項
（一）兩造間就系爭金錢往來是否為消費借貸法律關係？兩造間
      法律關係之舉證責任應由何方負擔？
（二）於原告所提出原證1（原證5）之帳冊，被告劉興簽名於其
      上之用意？
（三）關於原告所提出原證2、3、4，被告劉興、呂學蓉分別簽
      名於其上之用意？
（四）被告劉興是否有返還借款之義務？
（五）被告呂學蓉是否有返還借款之義務？
肆、法院之判斷
一、兩造間就系爭金錢往來是否為消費借貸法律關係？兩造間法
    律關係之舉證責任應由何方負擔？
    按請求履行債務之訴，除被告自認原告所主張債權發生原因
    之事實外，應先由原告就其主張此項事實，負舉證之責任，
    必須證明其為真實後，被告於其抗辯事實，始應負證明之責
    任，此為舉證責任分擔之原則，最高法院43年台上字第377
    號判例意旨，可資參照。本件原告主張系爭債務為消費借貸
    之法律關係，為被告所否認，並以前揭情詞置辯。經查，原
    告上揭主張，係以卷附轉帳傳票、銀行留存票據影本及被告
    簽發作為借款保證之本票等以為證明，且就其中40萬、30
    萬、60萬元部分，被告亦自承確有從原告處收受該等款項，
    並有證人呂麗麗之證言為其證據方法。惟：
(一)原證1、4所示款項之法律關係為消費借貸。
    原告主張系爭款項之法律關係為消費借貸，其中原證1所示
    款項係截至93 年6月28日之借款，並以被告於原證5(卷第
    148頁以下)之帳冊為其依據，其餘款項有轉帳傳票為證，惟
    為被告所否認，並辯稱兩造係有合作關係之廠商，系爭款項
    應係原告負責人林松源個人與被告間之資金往來關係，且被
    告於原證5上簽名時，其前並無「至95年2/3尚欠260萬元」
    之記載等語。惟按：原證5之帳冊，其上記載「興昌」為被
    告經營之興昌企業社，為被告所不爭執，而觀其上記載，有
    計付利息之日期、各期利息數額及扣除利息數額後之欠款總
    額，其簽名係緊接於上開記載後之欄位上簽名，而被告劉興
    為經營商業之人，其在緊接記錄借款時間、數額、利息、各
    期利息數額及扣除利息數額後科目之帳簿上簽名時，當會仔
    細查對後始為簽名，衡情不致於為空白簽名，蓋以，帳簿多
    為紀錄資金流向及其用途之紀錄，簽名於其上即表示該筆款
    項用途及經由何人而支領，衡情若非被告劉興確實有各該筆
    欠款，其何以在該帳簿上簽名？且參酌上開原證5帳冊記載
    之細項科目、相關資金借貸金額較高部分，上開借款、還款
    金額累積至95年2月7日被告劉興簽名之時，金額確實為260
    萬元無訛。被告所為抗辯，難認有據。至原證4之轉帳傳票
    為商業文書，其上所示款項之原因關係為消費借貸法律關係
    ，亦有原證4所示轉帳傳票借方摘要欄載明「劉興借款」等
    文字，並有支票及被告劉興開立同面額本票做為借款擔保及
    憑證，而轉帳傳票係作為商業會計憑證之用，是原證4所示
    款項其原因關係為消費借貸，亦屬有據。
(二)原證2、3所示款項之原因關係，並無證據證明係消費借貸。
    原證2、3所示款項，轉帳傳票上借方會計科目為「1257暫付
    款」、摘要欄為「興昌－弘得」「興昌－弘得借」及貸方會
    計科目為「2141應付票據」、摘要欄為「7/000000000(支票
    兌現日為7月28日、支票號碼213211)之記載綜合觀之，基於
    公司法第5條原則禁止公司借款與股東或其他個人之規定，
    依轉帳傳票之記載，兩造復不爭執所稱弘得係指原告關係企
    業即弘得公司，並有該公司登記資料附卷（卷28頁參照），
    是原告公司所支付之票據原因係興昌企業社與弘得公司間某
    種法律關係所為支出，應係係原告公司代墊弘得公司款項，
    並以票據方式支付代墊款，而原告公司係以代墊款身分支付
    貸方摘要欄所示日期、支票號碼之支票方式而為代墊行為，
    其借方摘要欄雖載明為「興昌－弘得」，其原因不明，至借
    方「興昌－弘得借」之記載，其原因係借票或借款不明，縱
    屬借票，其原因關係多端，非僅消費借貸一種，本院尚無從
    僅憑上揭轉帳傳票及支票之記載，得出係被告劉興向原告公
    司借款之結論，原告主張原證2、3所示款項亦為消費借貸，
    難認有據。
二、於原告所提出原證一（證五）之帳冊，被告劉興簽名於其上
    之用意？
    原告主張係被告承認系爭260萬元消費借貸債務之存在，至
    於被證15支付命令之請求權基礎為票據之法律關係，為被告
    所否認，並以前揭情詞置辯。經查：
(一)原告自承除原證4之60萬元借款外，其餘被證15款項都是原
    證5款項的一部分(卷第288頁參照)等語。惟被證15支付命令
    之聲請人為林松源個人、請求權基礎為消費借貸法律關係(
    卷第116、117頁參照)，其於本件則主張前揭支付命令係本
    於票據之法律關係請求等語云云，與前揭支付命令所載請求
    權基礎明顯不符，是系爭款項權利人究為原告公司或其負責
    人林松源個人，不無疑義。
(二)原證5之帳冊究為原告公司帳冊或原告公司負責人林松源個
    人帳冊，或原告公司、負責人林松源個人及關係企業大陸弘
    得公司共用之帳冊，容有疑義。按系爭帳冊僅載明「興昌」
    ，而系爭帳冊並非原告公司報稅之會計憑證，如何認定係原
    告公司帳冊?再者，如為原告公司帳冊，其記載時間由91 年
    10月25日至96年3月25日，何以原證2、3傳票、支票所示款
    項未出現於系爭帳冊內?證人呂麗麗雖到庭證稱係原告公司
    之帳冊，惟其既自承原證5之帳冊95年8月29日以後始為其所
    製作，之前是由會計張杏月製作的，至於原証1、5有關95年
    8月29日借款以後所載每月利息是證人呂麗麗寫的，是劉興
    借款每月要收的利息，實際沒有收到，是林松源要求而記載
    的，張杏月也有交接(卷第103頁參照)等語，是證人呂麗麗
    對於95年8月29日以前之原證5帳冊記載，究為原告公司或林
    松源個人之借款之證言，係屬傳聞證據，難認可採。
(三)原證1所示借款，出借之人是否為原告公司，依上說明，尚
    無證據證明，揆諸上揭證據法則，此項不利益應歸於原告公
    司，是原告主張其為系爭260萬元消費借貸款項之債權人，
    難認有據。
三、關於原告所提出原證二、三、四，被告劉興、呂學蓉分別簽
    原證2、3部分之款項部分：
    原告主張係承認借款之意思，惟為被告所否認，並辯稱原證
    2、3之當事人為弘得公司並非原告公司，且被告取得原證2
    、3、4之款項係作為兩造合作經營弘得公司購買機器之用，
    原因關係並非消費借貸法律關係等語。經查：
(一)依原證2、3所示之傳票記載，借方會計科目均為「1257暫付
    款」，摘要欄記載為「興昌－弘得借」或「興昌－弘得」，
    貸方科目為「2141應付票據」，應係原告公司代墊大陸弘得
    公司之款項，已如前述，縱認其原因關係為消費借貸，其原
    因關係應係存在於被告劉興與訴外人弘得公司間，原告公司
    與弘得公司雖係關係企業，惟在法律上人格各別，均為獨立
    之法人，被證2、3所示原因關係之當事人一造既為弘得公司
    ，原告公司就此部分提起本訴，難謂有據。
(二)至原證4之款項，借款人既為被告劉興，被告呂學蓉雖於轉
    帳傳票上簽名，惟其簽名之意思是否為就系爭60萬元消費借
    貸款項與被告劉興負連帶責任？查連帶債務之成立，依民法
    第272條規定除法律有規定者外，限於約定之連帶債務，即
    數人負同一債務，明示對於債權人各負全部給付之責任者，
    始足當之。本件原證4之款項，依證人呂麗麗之證言，其緣
    由為「95年8月29日因林松源交待因呂學蓉要來借票，要我
    把支票開好，並將傳票寫好要讓她簽名，呂學蓉簽名後並交
    付我一張本票即起訴狀所附原証四本票」等語(卷第103頁以
    下參照)，參酌原證4之轉帳傳票借方摘要欄之記載「劉興借
    款」，及被告護照上之出入境資料(卷第238頁)顯示95年8月
    29 日被告劉興人在大陸等資料，綜合觀之，被告辯稱因其
    時劉興在大陸，請其妻即被告呂學蓉至原告公司處取票，是
    應認借款人為被告劉興，呂學蓉僅係代被告劉興領取支票之
    人，並非債務人，遑論有何願共負消費借貸連帶債務之意思
    表示存在。至被告呂學蓉雖於領取原證4之支票時同時開具
    被告二人共同為發票人之同額本票，其上並無記載到期日，
    依票據法第120條第2項規定視為見票即付，並依同法第22條
    第1項中段規定自票日起算，三年間不行使，因時效而消滅
    。本件被告呂學蓉辯稱原證4所示系爭本票發票日期為95年8
    月29日，迄原告公司起訴時，其票據請求權已罹於消滅時效
    之抗辯，核屬有據。
(三)至被告劉興抗辯，原證4之系爭款項係作為兩造合作經營弘
    得公司時作為購買機器之用，並非向原告公司借款之用云云
    ，並舉被證1至被證14、被證17至被證23為其證據方法。經
    查：原證4轉帳傳票所示款項之原因關係為消費借貸法律關
    係，借款人為被告劉興乙節，已如前述，而原證4支票發票
    人欄蓋有原告公司及負責人林松源之章，傳票上之日期為95
    年8月29日，且原證4之台中商業銀行入戶電匯匯款申請書代
    收入傳票（卷第13頁參照）上所載日期亦為95年8月29日，
    轉帳傳票復為原告公司所制作之商業文書，足徵系爭借貸關
    係發生於95年8月29日，系爭消費借貸之債權人為原告，亦
    堪認定。被告雖抗辯系爭款項係被告劉興與原告合作經營弘
    得公司作為購買機器之用，然依被證4至被證12之購買機器
    相關支票、請款單、發票、出口報單、進出口貨物通關稅費
    清表、買賣合約書等資料所示之期間係92年7月至94年7月，
    被證14之進出口貨物報關期間為93年11月間，應付款項日期
    在95年8月29日前7、8月以上，均在原證4所示借貸關係成立
    之前，難認所示相關機器購買或報關與原證4之借貸關係有
    關。其中可能支付款項為租賃機器之租金，惟依被證3、13
    所示，租賃契約成立時間在92年間，已在弘得公司(被證1參
    照)成立之後，復未據被告提出支付租金明細及證據證明之
    ，所為抗辯，難認有據。縱認係被告劉興與原告共同合作經
    營弘得公司並委託被告劉興購買、租賃機器之用屬實，應支
    付購買價金或租金之人為弘得公司，復無證據證明原告係代
    墊弘得公司支付系爭機器價金或租金之用，故被告劉興抗辯
    原證4之系爭款項係作為兩造合作經營弘得公司時作為購買
    、租賃機器之用云云，核非有據，即難遽採。
四、被告劉興是否有返還借款之義務？
    原告主張依消費借貸法律關係，請求被告劉興應給付原告39
    0萬元云云，查關於原證1所示款項之法律關係為消費借貸，
    出借之人是否為原告公司，尚無證據證明，是原告主張其為
    系爭260萬元消費借貸款項之債權人，難認有據；復被證2、
    3所示原因關係是否為消費借貸，尚有疑義！縱為消費借貸
    ，當事人一造為弘得公司，而非原告公司，原告就此部分提
    起本訴，亦尚非有據；又關於被告劉興已收受原證4之借貸
    款項60萬元乙節，兩造並不爭執，而被告劉興又無法證明系
    爭60萬元款項係作為兩造確有合作經營弘得公司，並作為原
    告代墊弘得公司購買機器或租金之用，準此以言，被告劉興
    對於原證4之系爭60萬元借款有返還之義務。
五、被告呂學蓉是否有返還借款之義務？
    原告主張系爭60萬元借款部分，被告呂學蓉既於該60萬元之
    本票上同為發票人，依票據法第5條第2項規定，本應與被告
    劉興連帶負票據法及消費借貸責任等語云云。經查，原證4
    之款項借款人為被告劉興，被告呂學蓉僅係代被告劉興領取
    支票之人，並非債務人，且被告呂學蓉雖於轉帳傳票上簽名
    ，但並無就系爭60萬元借款與被告劉興負連帶清償責任之意
    思，又被告呂學蓉雖於系爭60萬元之本票上同為發票人，但
    系爭票據之請求權已罹於時效而消滅等情，已如前述，故被
    告呂學蓉就系爭60萬元借款並無返還之義務。
六、復按借用人應於約定期限內，返還與借用物種類、品質、數
    量相同之物。民法第478條前段定有明文。綜上所述，本件
    被告劉興向原告借款60萬元，至今尚未償還，經原告催告復
    未返還，從而，原告依消費借貸物返還請求權之法律關係，
    訴請被告劉興應給付原告60萬元，及自起訴狀繕本送達之翌
    日（即100年5月10日）起，至清償日止，按年息5%計算之利
    息，為有理由，應予准許。原告逾此範圍之請求，即屬無據
    ，應予駁回。
七、按給付有確定期限者，債務人自期限屆滿時起，負遲延責任
    。給付無確定期限者，債務人於債權人得請求給付時，經其
    催告而未為給付，自受催告時起，負遲延責任。民法第229
    條第1項及第2項前段分別定有明文。次按遲延之債務，以支
    付金錢為標的者，債權人得請求依法定利率計算之遲延利息
    。但約定利率較高者，仍從其約定利率；又應付利息之債務
    ，其利率未經約定，亦無法律可據者，週年利率為5%。民法
    第233條第1項及第203條亦有明文。本件原告對於被告劉興
    之借款返還請求權，依前開規定，該借款債權仍應以原告催
    告被告劉興履行時，被告劉興始負遲延責任。據此而論，原
    告對被告劉興之借款返還請求債權，核屬無確定期限之給付
    ，既經原告提起本件訴訟，而被告劉興迄未給付，當應負遲
    延責任，是原告請求被告劉興給付自起訴狀繕本送達翌日起
    即100年5月10日起，按年息5%計算之法定遲延利息，洵屬有
    據。
伍、兩造陳明願供擔保，聲請宣告假執行或免為假執行，經核原
    告勝訴部分，合於法律規定，爰分別酌定相當之擔保金額宣
    告之；至原告其餘假執行之聲請，因訴之駁回而失所依據，
    不予准許。
陸、本件判決之基礎已臻明確，兩造其餘之攻擊防禦方法及舉證
    ，經審酌後認對判決無不生影響，爰不予一一論列，併此敘
    明。
柒、訴訟費用負擔及假執行之依據：民事訴訟法第79條、第390
    條第2項、第392條。
中    華    民    國    100    年   11    月    15    日
                  民事第四庭    法  官  陳學德
正本係照原本作成。
如對本判決上訴，須於判決送達後20日內向本院提出上訴狀。如
委任律師提起上訴者，應一併繳納上訴審裁判費。
中    華    民    國    100    年   11    月    15    日
                                書記官